Inventaris van het archief van C.W.F. Dumas [levensjaren 1721-1796], 1700-1796
Nationaal Archief, Den Haag
Collectie C.W.F. Dumas
Dumas
1700-1796
1156
0.81 meter; 106 inventarisnummers.
Normale geschreven, getypte en gedrukte documenten, geen bijzondere handschriften.
Nationaal Archief, Den Haag
Dumas, Charles William Frederic (1721-1796)
C.W.F. Dumas was letterkundige en agent der Verenigde Staten in de Republiek, die ook met de Franse gezant contacten onderhield. Hij verzamelde in die hoedanigheid een groot aantal (deels gedrukte) resoluties, rapporten en berichten over de Amerikaanse Onafhankelijkheidsoorlog, de 4e Engelse Oorlog tussen de Republiek en Groot-Brittannië en het daarop volgende conflict tussen de patriotten en de prinsgezinden. Het archief bevat verder brieven aan bekende en minder bekende tijdgenoten, zoals George Washington, Benjamin Franklin, Thomas Jefferson en John Adams.
Archiefvorming
Geschiedenis van de archiefvormer
Charles William Frederic Dumas werd 15 Februari 1721 in het vorstendom Brandenburg-Anspach uit Fransche ouders geboren, kwam, na een tienjarig verblijf in Zwitserland, omstreeks 1750 naar de Republiek, en was athans reeds vóór 1756 in den Haag gevestigd, waar hij zich met letterkundigen arbeid en de vertaling van Duitsche en Engelsche wetenschappelijke werken bezig hield
Zie: Biographie Universelle (Michaud), waar ten onrechte gezegd wordt "waarschijnlijk geboren in Holland", en waar van zijne werkzaamheid als politiek agent niet gerept wordt.
.
In 1768 heeft Dumas het plan opgevat zich een onafhankelijk bestaan te verwerven in eene der Britsche koloniën in Amerika; hij raadpleegde daaromtrent Benjamin Franklin, die destijds als afgevaardigde der koloniën te Londen verblijf hield. Van dat plan kwam niets; maar de voortgezette briefwisseling met Franklin werd de aanleiding, waardoor Dumas zich in den politieken dienst dier kolonie heeft gesteld: in Amerika teruggekeerd, richtte Franklin zich, als lid van het Comité benoemd door het Congres voor de geheime correspondentie der Amerikaansche provincies met Europa, bij een schrijven van 9 en 12 December 1775 tot Dumas, waarbij hij hem aanbood zich aan den dienst der Amerikaansche zaak te wijden. Dit voorstel werd door Dumas met geestdrift aangenoomen
Zie inventaris no. 1: missive aan Franklin dd. 30 April 1776.
, die er zich later bij verschillende gelegenheden op beroemde de oudste dienaar en politieke agent der Vereenigde Staten in Europa, buiten Engeland te zijn geweest. Deze eerste commissie van Dumas als geheim Amerikaansch agent werd bevestigd bij latere commissies van 1777 Februari 4 en Augustus 8, en 1778 Mei 14. Nadat J. Adams als Amerikaansch gezant door de Staten-Generaal ook formeel erkend was
Zie inventaris no. 1: missive aan Livingston dd. 10 Mei 1782.), bepleitte Dumas de noodzakelijkheid van zijne formeele erkenning als delegatie-secretaris en Chargé d'affaires
Zie inventaris no. 1: missive aan Livingston dd. 1782 April 4, den Hollandschen gezant Van Berkel te Philadelphia dd. 1784 Februari 1 en 1786 Februari 24.
. Bij een besluit van het Congres (van 14 October 1785) werd hem een jaarlijksch salaris van 1300 dollar toegekend, terwijl de Fransche regeering hem in 1786 eene toelage van 1500 livres verstrekte voor zijne diensten, "in den dienst der Vereenigde Staten, van Frankrijk en van de Republiek" bewezen. In het belang nl. der Amerikaansche zaak had Dumas zich van den beginne af in verbinding gesteld met het Fransche gezantschap, om den materieelen en moreelen steun der Fransche regeering te verwerven. Hij bleef met dat gezantschap in relatie en verleende er evenzeer zijne diensten aan als aan Amerika, zooals o.a. blijkt uit zijne rol van onderhandelaar bij pogingen tot het plaatsen eener Fransche leening in 1785, in samenwerking met den Franschen agent graaf de Coetloury
Zie over Coetloury en Dumas als Fransche agenten o.a. bij Colenbrander, Patriottentijd II, bladz. 164.
.
Aan den in het begin van 1782 nog te Amsterdam vertoevenden Amerikaanschen gezant kon Dumas melden
Zie inventarir no. 1: missive dd. 1782 Februari 22 aan N. Dumas.
, dat hij volgens diens opdracht het hotel van de gravin de Wickradt op den Fluwelen Burgwal te 's-Gravenhage had aangekocht, dat bestemd was het Amerikaansche gezantschapshotel te worden. Adams vertrok echter spoedig, nadat het tractaat van vriendschap en handel van Amerika met de Republiek was gesloten, en wel in het najaar 1782 naar Parijs en naderhand als gezant naar Londen, zoodat het hotel meestal onbewoond bleef.
Over de rol, die Dumas bij politieke gebeurtenissen gespeeld heeft, bevatten de brieven vele bijzonderheden: zoo o.a. beroemt hij er zich in 1785 op zijn deel te hebben bijgedragen tot den pas gesloten vrede met den keizer en de alliantie met Frankrijk
Zie inventaris no. 1: missive aan Franklin dd. 29 November 1785.
. Zeker is, dat hij ook, toen de gebeurtenissen zich tegen de patriotten keerden, aan de in het najaar van 1787 uitgebroken onlusten en plunderingen niet ontkomen is. Het feit, day hij niet formeel geaccrediteerd was, maakte zijne positie nog meer onzeker: uit zijne correspondentie tijdens dat woelige tijdvak blijkt, dat hij op 19 September de bescherming inriep van de militaire macht
Zie inventaris no. 1: missive aan Generaal Kretsmar dd. 19 September 1787.
, om zijn huis tegen plundering te beschermen, en dat hij zichzelf en zijn gezin in veiligheid moest stellen in het Fransche gezantschap
Inventaris no. 1: missive aan De St. Pricat van 20 September 1787 en de Verac van 22 September 1787.
.
Dat ook naderhand de nieuwe regeering der Republiek hem niet welwillend gezind was, blijkt uit de tegen hem gerichte resolutie der Staten-Generaal van 23 September 1788, waarbij verklaard werd, "dat hij zich onbevoegd den titel van Agent der Vereenigde Staten aanmatigde", en aan de Gedeputeerden van Holland verzocht werd te zorgen, dat "die titel, voor zijn woning geplaatst, wierde uitgewischt".
Naderhand heeft Dumas eerherstel van den hem aangedane smaad verzocht en verkregen bij de provisioneele representanten, die bij hunne resolutie van 14 Augustus 1795 verklaarden, dat Dumas, "hoewel nimmer bij Haar Hoogmogenden als Agent der Vereenigde Staten erkend, niettemin een reeks van jaren in den Haag resideerende, met de zaken van de Vereenigde Staten is gechargeerd geweest en zelfs door Haar Hoogmogenden bij resolutie van 26 Juni 1783 als Chargé d'affaires van de Vereenigde Staten plechtig is erkend; dat door den griffier Fagel met den burger Dumas in die kwaliteit is uitgewisseld de acte van ratificatie op het Tractaat van Vriendschap en Commercie tusschen H.H.M. en de Vereenigde Staten van Amerika gesloten; en dat uit een missive van den Minister Adams te Londen resideerend van 25 October 1787 aan den Griffier Fagel bleek, dat hij direct van het Congres dependeerde, dat hij in dienst van de Vereenigde Staten steeds met hun vertrouwen is vereerd gebleven." Dit vertrouwen heeft Dumas tot zijn dood toe genoten, terwijl ook zijn werk als letterkundige door Amerika erkend werd door zijne benoeming, tegelijk met prof. Luzac te Leiden, tot lid der "académie américaine des arts et des sciences" te Cambridge bij Boston (vergelijk minuut-btief van den secretaris dier instelling van 1790 Juli 14).
Dumas overleed te 's-Gravenhage in 1796.
Geschiedenis van het archiefbeheer
Dumas bracht de verschillende stukken in dit archief bijeen vooreerst in zijne qualiteit van politiek agent in dienst van Amerika en ook van Frankrijk in het laatste vierde deel van de 18e eeuw, blijkbaar met de bedoeling om bouwstoffen te leveren voor de geschiedenis der Vereenigde Staten van Noord-Amerika in de eerste periode van hun bestaan.
Hij schijnt ze te hebben verdeeld in 34 pakken, die hij voorzag van de merken I-XXXIV. Hiervan ontbreken thans de pakken gemerkt I-VII, IX, X, XII, XIV, XV, XVIII-XXIII, XXV-XXX en XXXII, zoodat slechts de pakken nos. VIII, XI, XIII, XVI, XXIV, XXXI, XXXIII en XXXIV aan het Algemeen Rijksarchief werden ontvangen.
Onder de pakken, die gemist worden, schuilden waarschijnlijk de door Dumas ontvangen brieven en de daarvan volgens zijne eigene verklaring gemaakte afschriften
Zie inventaris no. 1: missive aan Jay dd. 21 Augustus 1783.
. Zij zijn na zijn overlijden waarschijnlijk aan de afzenders teruggezonden, waarvoor Dumas reeds bij zijn leven maatregelen genomen had
Zie inventaris no. 1: missive aan den Amerikaanschen Minister van Buitenlandsche Zaken dd. 4 Maart 1790.
.
Deze verzameling documenten werd aangetroffen in de nalatenschap van Maria Charlotta van Gennep (eene achterkleindochter van C.W.F. Dumas), die in het begin van het jaar 1918 te 's-Gravenhage overleed, en door den heer Th.G. van Hoogenhuijze te Hilversum, namens hare erfgenamen, in het najaar van 1918 in bruikleen aan het Algemeen Rijksarchief afgestaan.
De rechtstitel is (nog) onbekend
Inhoud en structuur van het archief
1.10
Inhoud
Het belangrijkste deel van de aan het Algemeen Rijksarchief in bruikleen gegeven verzameling vormen thans de minuten van uitgaande brieven, gericht aan verschillende tijdgenooten, die een meer of minder belangrijke rol speelden bij de binnen- en buitenlandsche politieke gebeurtenissen van het bedoelde tijdvak. Overigens bestaat de collectie bijna uitsluitend uit geschreven en gedrukte copieën van resolutiën, in hoofdzaak van de Staten-Generaal en van de provinciale staten van de Republiek der Vereenigde Nederlanden, benevens van brieven van buitenlandsche gezanten in hetzelfde tijdvak.
Aanwijzingen voor de gebruiker
Openbaarheidsbeperkingen
Volledig openbaar.
Materiële beperkingen
Aanvraaginstructie
Openbare archiefstukken kunnen online worden aangevraagd en gereserveerd. U kunt dit ook via de terminals in de studiezaal van het Nationaal Archief doen. Om te kunnen reserveren dient u de volgende stappen te volgen:
U maakt een profiel aan op www.gahetna.nl, en logt vervolgens in
Via de archiefinventaris (alleen de beschrijvingen met rode nummers) selecteert u het gewenste archiefstuk door op de knop 'Reserveren' te klikken
In het volgende scherm geeft u aan op welke dag u het archiefstuk wilt inzien
Indien u zich bevindt in de studiezaal en een tafelnummer heeft ontvangen kunt u dit nummer vermelden. Als u geen tafelnummer heeft kunt u tafelnummer 777 laten staan
Vervolgens bevestigt u uw reservering door deze te versturen.
Verwant materiaal
Beschikbaarheid van kopieën
Beschrijving van de series en archiefbestanddelen
- Minuten van uitgaande brieven., 1776 April 30-1795 December 11; 1; 1 deel
  Inventaris Dumas n°. XXIV en XXXI.
  Deze brieven zijn gericht aan:
  Adams, (J.) 1781 Januari-1795 December 11. 90 brieven.
  Affourtis, (F. Ch.) 1783.
  Arp, (J. W. van) 1783.
  Ast, (Wm.) 1787.
  Barclay, Moylan Co. 1782-1788.
  Th Barclay 1784
  Barlow, (H.) 1794.
  Baussay, (E. de) 783.
  Berenger, (De). 1785 en 1786.
  Berkel, (Van) als pensionaris van Amsterdam, 1778 Februari 7-1785 October 31. 11 brieven.
  Berkel, (Van) als gezant bij de Vereenigde Staten van Amerika, 1783 Maart 29-1786 Februari 24. 20 brieven.
  Blackdan, 1787.
  Bleiswijk, (Van) 1780-1787. 4 brieven.
  Bosset, (De) 1791.
  Brantsen, 1787.
  B. (J.) 1794.
  Cappellen, (Van der) 1780.
  Carmichael, (Wm.) 1777 Februari 25-1785 Augustus 31. 27 brieven.
  Chion, (P. G.) 1783.
  "Committé de la Correspondance secrette" (nl. van de Vereenigde Staten van Amerika), 1777 April 12-1778 Augustus 4. 31 brieven.
  "Committé des affaires étrangères" (nl. van de Vereenigde Staten van Amerika), 1778 Augustus 4-1787 Juni 4. 28 brieven.
  "Commission Plénipotentiaire" (nl. van de Vereenigde Staten van Amerika te Parijs), 1777 November 18-1779 Februari 23. 60 brieven.
  Coste, (De la). 1785-1787.
  Couder, (La Coudre en) 1783.
  Courier du Bas Rhin, 1777.
  Dana, (P.) 1783.
  Daudibert Caille, (E.) 1794.
  Deane, (S.) 1776 December 17-1778 Januari 30. 11 brieven.
  Dumas, (zuster van C. W. F. Dumas) 1784.
  Dumas, (A. J.) (dochter van C. W. F. Dumas) 1787.
  Dumoulin, (Generaal) 1785.
  D. (?) (aangeduid als Mr. ?), 1776 en 1777.
  Elsevier, 1786.
  E. (?) (aangeduid als J. E., misschien = Jean Ellis), 1776-1778.
  Fagel, (Griffler) 1783-1795. 5 brieven.
  Ferri, 1786.
  Fiedler,(C. W.) 1783.
  Fonscubert, 1794.
  Franklin, (B.) 1776 April 30-1786 September 27. 108 brieven.
  Gallois, 1784.
  Gillon, 1781.
  Gijselaar, (De) 1781. 8 brieven.
  Gorcum, (afgevaardigden van) 1790.
  G ? (le chev. G. Gd. = Grand ?), 1777 en 1778.
  Havart, (S.) 1785.
  Heidenstam, (Baron de) 1780.
  Hoen ('t), 1787.
  Hogendorp, (Gravin van) 1784.
  Holtzley, (J. G.) 1783.
  Hoop, (Van der) 1782.
  Hubbart, 1787.
  Humphreys, 1784.
  Ingraham, (D.) 1783.
  Jay, (J.) 1779 April 29-1790 Januari 26. 80 brieven.
  Jefferson, (Th.) 1784 December 1-1795 November 28. 98 brieven.
  Johnson, (Th.) 1780.
  Jones, (J. P.) 1779-1785.
  Kleinwort, (H.) 1789.
  Knox, (Generaal) 1786 en 1787.
  Kretsmar, (Generaal) 1787.
  Kruyf, (De) 1789-1793.
  K. (De) (pensionaris van Alkmaar De Kempenaer ?), 1783.
  Lafayette, (De) 1785-1791. 7 brieven.
  Lande en Fijnje, (De la) 1778.
  Laurens, (H.) 1780-1783.
  Lee, (A.) 1776-1778.
  Lee, (W). 1778.
  Lincoln, 1783.
  Linden, (Baron de) 1783.
  Livingston, (R.R.) 1782 en 1783.
  Llano, (vicomte de) 1783.
  Lowell, (J.) 1780-1782.
  Luzac, (J. en E.) 1777-1793. 8 brieven
  Maalke & Van der Wilt, 1783.
  Maern, (Baron de) 1783.
  Maillebois, (De) 1785.
  Manson, 1782.
  Mazzei, (Ph.) 1783-1785.
  Meijer, (Ch. N.) 1783.
  Micault en Burger, 1791-1795.
  Morris, (R.) 1779-1788. 12 brieven.
  M., (?) 1776.
  Neufville, (De) 1779-1783.
  Obenaus, (S.) 1782.
  Pearsen, (El.) 1790-1794.
  Pichegru, (Generaal) 1795.
  Pinkney, 1794.
  Postkantoor 's-Gravenhage, 1783 en 1789.
  "President en Congres" te Philadelphia, 1779 December 30-1785 November 25. 54 brieven.
  Rayneval, (De) 1787.
  Ridley, 1783.
  Rillet, (J. R.) 1783.
  Rijngraaf van Salm, (soms Rh. S. (?))1785 September-1786 Juni 30. 26 brieven.
  Romberg, 1791.
  Rutledge, 1785-1788.
  Saint-Priest, (De) 1787.
  Saerle, (Colonel) 1780 en 1781.
  "Secrétaire d' État et Ministre des affaires étrangères en Congres", (deels ten name van E. Randolf) 1793 Januari 29-1795 November 28. 33 brieven.
  Schubert, 1784.
  Senf, (Colonel) 1785.
  Short, (Wm.) 1787-1790.
  Société "par liberté et zèle" te Leeuwarden, 1783.
  Staphorst, (N. en J. van) (later Van Staphorst en Hubbart) 1784 Augustus 27-1795 April 16. 53 brieven.
  Steinmetz, (J. P. W.) 1783.
  Stockton, (S. W.) 1781.
  Storer, (Ch.) 1784.
  St. de l' A. (= Sturler de l' Altemberg), 1779 en 1795.
  Texier, (Angely Rilliet) 1783.
  Tewissen, 1782.
  Thaxter, 1783.
  Valtravers, (R. de) 1791.
  Vauguyon, (Due de la) 1777 Februari I-1786 April 27. 32 brieven.
  Veer, (De) 1785.
  Vérac, (Marquis de) 1785 en 1787.
  Vergennes, (Comte de) 1786.
  Visscher, 1783.
  Washington, 1785 en 1789.
  Wheeloch, 1783.
  Wildick, (R.) 1784.
  Willingen, (Van) 1789.
  Willink, (W. en J.) 1783 Juli 3-1792 December 16. 20 brieven.
  Willink, (W. en J.), N. en J. van Staphorst, De la Lande en Fijnje, 1782 December 9-1795 April 12. 89 brieven.
  Wulffin, (Baron de) 1780.
  X. te Amsterdam, 1779.
  X. te Berlijn, 1784 en 1785.
  X. te Breda, 1785.
  X. te Leeuwarden, 1782 en 1783.
  X. te Utrecht, 1784 en 1785.
  X. 1778.
  X. 1783.
  X. 1785.
  Yver, (Van den) 1791.
  Zweedsche Gezant, 1789.
  Z. 1776.
- Staatspapieren van de Republiek der Vereenigde Nederlanden., 1700, 1755-1788; 2-69; 68 omslagen
  Inventaris Dumas n°. VIII (litt. a-e, g-ppp, rrr en sss), n°. XI (litt. f) en n°. XXXIII (litt. qqq.)
  - Plakkaat van de Staten van Holland en West-Friesland op de gemengde huwelijken, Gedrukt. 1755 Januari 24, 2; 1 stuk
  - Resolutie van de Gecommitteerde Raden ter Admiraliteit op de Maas betreffende de vaststelling van het schrijfloon of expeditiegeld voor binnenlandsche paspoorten, te vorderen door de officieren der convoyen en licenten, uitgezonderd in Gelderland en Zeeland, Afschrift. 1760 Maart 25, 3; 1 stuk
    Dit afschrift was bestemd voor de officieren ten comptoire Geertruidenberg. Het is vermoedelijk afkomstig van den ontvanger Loder aldaar, die een zoon was van Dumas' vrouw Marie Garnier, eerder weduwe Loder.
  - Resolutiën betreffende de aanstelling van den Prins van Oranje tot erfelijk Stadhouder, Kapitein- en Admiraal-generaal. 1766 Februari 27 en Maart 8, 4; 3 stukken
    Afschriften in fransche vertaling.
  - Reglement Gedrukt. van de Staten-Generaal op de ambassaden en andere buiten- en binnenlandsche commissien, 1700 Juli 26 en latere resolutiën over dit onderwerp tot 28 December 1773. 1700-1773, 5; 1 quatern
    Hierbij concept-declaratien van salaris en verschotten van H. Ho. Mog. extra-ordinaris envoyé te Kopenhagen. 1781. 2 stukken
  - Advies van Jhr. Johan Derk van der Capellen tot den Pol tegen het leenen der Schotsche brigade aan Engeland, uitgebracht in de vergadering der Staten van Overijsel, Gedrukt. 1775 December 16, 6; 1 stuk
  - Resolutiën en brieven betreffende den eisch van den Engelschen gezant Yorke tot ontslag van den gouverneur van St. Eustatius Johannes de Graef. 1777, 7; 5 stukken
    Afschriften. Nederl. en fransch.
    Aanleiding tot den eisch van den Gezant gaf het nemen van het Engelsche schip "May" door de te St. Eustatius uitgeklaarde Amerikaansche bark "Baltimore Hero" tusschen de eilanden St. Christoffer en St. Eustatius.
  - Stukken betreffende de kwestie over het beperkt of onbeperkt convoyeeren van Nederlandsche handelschepen i. h. b. naar Fransche havens en de handhaving onzer neutraliteit in den oorlog tusschen Frankrijk en Engeland. 1778-1780, 8; 29 stukken
    Afschriften, gedeeltelijk met vertalingen in het Fransch.
  - Waarschuwing van de Staten van Friesland aan hunne Gecommitteerden ter Generaliteit, die, namens die provincie, het manifest tegen den Koning van Engeland hadden geapprobeerd, om zich voortaan van dergelijke temeraire daden te onthouden. Gedrukt. 1781 Maart 16, 9; 1 stuk
  - Missive van de Staten van Holland en West-Friesland aan en antwoord van den Koning van Pruisen, nopens de door de regeering van Cleve geweigerde arrestatie en uitlevering van drie voortvluchtige personen uit 's-Gravenhage. Gedrukt. 1782 December 28, 10; 1 stuk
  - Secreete resolutiën van de Staten van Holland en West-Friesland betreffende de mislukte expeditie naar Brest en het sluiten van een handelstractaat met Frankrijk, Geschreven en gedrukt. 1782, 11; 4 stukken
    Met vertalingen in het Fransch.
  - Memorie van de conditiën, waaronder door de heeren Van Kempen en Van der Honert te Schoonhoven de levering van zeildoek wordtaangeboden. 1782, 12; 2 stukken
  - Secreete propositie van de Gedeputeerden der stad Leiden en bericht van Zijne Hoogheid den Prins van Oranje over de werkeloosheid onzer zeemacht in den oorlog tegen Engeland. Gedrukt. 1782, 13; 2 stukken
  - Stukken betreffende de militaire jurisdictie en de bevoegdheden van den Hoogen Krijgsraad, Geschreven en gedrukt. 1782 en 1783, 14; 8 stukken
    Hierbij resolutiën tegen den vaandrig Witte, beschuldigd van verstandhouding met den vijand, met name het beramen van een plan eener landing der Engelschen op het eiland Schouwen.
  - "Pro memorie" van den heer De Berenger, waarnemende de zaken van het Hof van Frankrijk, rakende de gratuite restitutie van de door de Franschen op de Engelschen heroverde Nederlandsche koloniën, Afschriften. 1783, 15; 3 stukken
    Nederlandsch en Fransch.
  - Klacht van de Ridderschap en Edelen van Holland en Westfriesland over de tegen hen door Mr. Cornelis de Gijzelaar, pensionaris van Dordrecht, in de vergadering van Hun Edel Groot Mogenden gebruikte "injurieuse expressiën", Afschriften. 1783, 16; 6 stukken
    Met Fransche vertalingen
  - Stukken betreffende het sluiten van een afzonderlijken vrede tusschen de Republiek en Engeland en de bemiddelingspogingen van Rusland, Afschriften. 1782-1784, 17; 15 stukken
  - Zuid-Hollandsche courant, Gedrukt. bevattende eene missive van de Staten van Zeeland aan Zijne Hoogheid den Prins van Oranje over de militaire jurisdictie in die provincie. 1784 Februari 5, 18; 1 stuk
  - "Discours d'adieu de monsieur le Duc de la Vauguyon", chargé d'affaires de la cour de France, et reponse du President de Leurs Hautes Puissances". 1784 Mei 28, 19; 2 stukken
  - Rapport van de Gecommitteerden van de Staten van Holland en West-Friesland over den staat van's Lands frontieren, magazijnen en arsenalen, Gedrukt. 1784 Juli 23, 20; 1 stuk
  - Bericht van de regeering van Alkmaar op de missive van den Prins van Oranje aan de Staten van Holland over de begeving der ambten van Burgemeesters, Schepenen, Thesaurier en Vroedschappen aldaar, Gedrukt. 1784 December 3, 21; 1 stuk
  - Stukken over eene defensieve alliantie van de Republiek met Frankrijk, Geschreven en gedrukt. 1784, 22; 3 stukken
  - Memorie over den regeeringsvorm en de bevoegdheden van de Staten-Generaal in de Republiek der Vereenigde Nederlanden. (1784), 23; 2 stukken
    Minuut en afschrift in het Fransch.
  - Brieven over het in dienst nemen van den door den Koning van Zweden aan den Prins van Oranje aanbevolen kolonel Sprengparten. 1784, 24; 2 stukken
    Afschriften in het Fransch.
    Aan de achterzijde, afgeschreven eene missive aan den Raadpensionaris van Holland van den extra-ordinairen ambassadeur Van Wassenaar te St. Petersburg "sur les démarches de l'Empereur", 1784 November 30.
  - Stukken betreffende de propositie van Amsterdam tot het nemen van afdoende maatregelen ter verdediging van de Republiek tegen Engeland, o. a. door vervanging van den Hertog van Brunswijk, als raadgever van den Prins van Oranje, door een uit de voornaamste en bekwaamste regenten gekozen raad, en stukken over de verwijdering van den Hertog van het grondgebied der Republiek. Afschriften. Geschreven en gedrukt. 1781-1785, 25; 21 stukken
  - Resolutiën, memorien en rapporten aangaande den eisch van den Keizer van Oostenrijk tot opening van de Schelde en de vrije vaart en handel naar de Oost- en West-Indië, afstand van grondgebied, o. a. de landen van Dalhem en de dorpen van redemtie, en de met deze questies samenhangende gebiedsregelingen en andere gebeurtenissen. 1784 en 1785, 26; 43 stukken
    Afschriften, gedeeltelijk met Fransche vertalingen.
  - Plan van de generale defensie van de Republiek, opgemaakt en aan de Staten-Generaal ingediend door den Prins van Oranje, Gedrukt. 1785 Januari 17, 27; 1 stuk
  - Resolutie van de Staten-Generaal, houdende erkenning van den Marquis de Vérac als ambassadeur van Frankrijk, Afschrift. 1785 Januari 21, 28; 1 stuk
  - Secreet verzoek van de directeuren van de Oost-Indische Compagnie (kamer XVII) aan de Staten-Generaal om de Regeering te Batavia in te lichten over de artikelen 5 en 6 van het preliminair vredestractaat, gesloten te Parijs 2 September 1783 (de vaart der Engelschen in de Oost-Indische zeeën). 1785 April 20, 29; 1 stuk
    Afschrift in het Fransch.
  - Approbatie door de Staten-Generaal van eene rekening van uit de magazijnen van Frankrijk aan de koloniën Demarary, Essequebo en Berbice geleverde munitie, ten bedrage van f 60535-4-12, Afschrift. 1785 April 25, 30; 1 stuk
  - Resolutie, op voorspraak van den Franschen gezant genomen door den Grootbaljuw en de Burgemeesters van 's-Gravenhage, tot restitutie van in beslaggenomen manden en tot kwijtschelding der boete, waarin de eigenaars wegens den verboden verkoop binnen 's-Gravenhage waren vervallen. 1785 Mei 30, 31; 1 stuk
    Afschrift in het fransch.
  - Besluit van de Staten-Generaal om met de Spanjaarden een cartel te sluiten tot wederzijdsche uitlevering van gevluchte slaven uit de Spaansche bezitting Oronocque en de Nederlandsche koloniën Demerary en Essequebo, Afschrift. 1785 Mei 30, 32; 1 stuk
  - Vergunning van de Staten-Generaal, op verzoek van den Franschen gezant verleend aan den koopman Botreau, tot uitvoer van hooi naar Nantes, St. Malo en Redou, Afschrift. 1785 September 9, 33; 1 stuk